最高法院刑事判決　　　　　　　　　　　　　　　九十一年度台上字第五八０五號
　　上　訴　人　台灣高等法院台南分院檢察署檢察官
　　被　　　告　甲○○
右上訴人因被告違反毒品危害防制條例案件，不服台灣高等法院台南分院中華民國九
十一年八月二十日第二審更審判決（九十一年度上更(一)字第三二０號，起訴案號：台
灣雲林地方法院檢察署九十年度偵字第一一一０號），提起上訴，本院判決如左：
    主  文
原判決撤銷，發回台灣高等法院台南分院。
    理  由
本件原判決以公訴意旨略稱被告甲○○，綽號「黑人」，基於販賣第一級毒品海洛因
牟利之概括犯意，於民國八十八年五月底某日及同年六月底某日，以其所有之000
0000000號行動電話與梁清森聯絡，連續在省立彰化醫院附近其所經營之藝品
店內，以每包新臺幣二千元之代價，販賣海洛因予梁清森二次等情。因認被告涉犯毒
品危害防制條例第四條第一項之連續販賣第一級毒品罪嫌。經審理結果，以被告犯罪
不能證明，因而撤銷第一審關於此部分之判決，改判諭知被告無罪，固非無見。
惟查：按施用或持有毒品危害防制條例之第一級毒品者所稱其向某人買受第一級毒品
之指證，不得作為有罪判決之唯一證據，仍須調查其他必要之補強證據以證明之。然
所謂之補強證據，並非以證明犯罪構成要件之全部事實為必要，倘其得以佐證證人指
證之犯罪非屬虛構，能予保障其供證之事實之真實性，即已充分。又得據以佐證者，
雖非直接可以推斷該被告之實施犯罪，但以此項證據與證人之供述為綜合判斷，若足
以認定被告之犯罪事實者，仍不得謂其非屬補強證據。原判決於理由中敘明本件被告
販賣第一級毒品予證人梁清森之事實，已據梁清森於偵審中指證甚詳，而被告及梁清
森對於電話通訊監察報告所附之通話紀錄，所稱「粗的」、「男的」係指安非他命；
「細的」、「女的」係指海洛因，均分別供承在卷。但卻以該通訊監察通話紀錄並無
從證明被告與梁清森就海洛因有給付價金及交付毒品之買賣行為，而認不能僅依梁清
森之證述及通訊監察書內容，而認被告有販賣海洛因之行為等情。但依據前揭通信監
察通話紀錄，「（Ａ）我小楊，你那邊有無女人。（Ｂ）有錢嗎？（Ａ）現在沒有。
（Ｂ）沒錢我沒辦法，我等一下就過去了。」。「小楊」似指梁清森，「Ｂ」似指被
告，則從彼此之對話，雖未能直接判斷被告之犯罪事實，惟依據此項證據綜合判斷，
能否補強梁清森所供向被告購買海洛因為真？仍值得詳予審酌。補強證據，並非以證
明犯罪構成要件之全部事實為必要，倘其足以佐證證人指證之犯罪非屬虛構，能予保
障其供證之事實之真實性，即已充分。原判決逕以通信監察紀錄依直接證據之法則加
以判斷而不予採取，卻疏未以該證據是否能補強梁清森之證言是否可信為真，為判斷
基礎，自與證據法則有違，難認適法。檢察官上訴意旨，執以指摘原判決不當，非無
理由，應認仍有發回更審之原因。
據上論結，應依刑事訴訟法第三百九十七條、第四百零一條，判決如主文。
中      華      民      國    九十一    年      十      月     十七     日
                              最高法院刑事第六庭
                                  審判長法官  池  啟  明
                                        法官  石  木  欽
                                        法官  郭  毓  洲
                                        法官  吳  三  龍
                                        法官  張  祺  祥
      右正本證明與原本無異
                                              書  記  官
中      華      民      國    九十一    年      十      月    二十一    日
